臺灣高雄地方法院刑事判決　　　　　　 100年度易字第1372號
公　訴　人　臺灣高雄地方法院檢察署檢察官
被　　　告　潘志成
上列被告因竊盜等案件，經檢察官提起公訴（100年度偵字第215
21號），被告就被訴之事實為有罪之陳述，經告知被告簡式審判
程序之旨，並聽取當事人之意見後，本院合議庭裁定進行簡式審
判程序，茲判決如下：
    主  文
潘志成共同犯攜帶兇器竊盜罪，累犯，處有期徒刑柒月；又犯毀
壞門扇侵入住宅竊盜罪，累犯，處有期徒刑柒月；又犯脫逃罪，
累犯，處有期徒刑月。應執行有期徒刑壹年月。
    事  實
一、潘志成前因過失傷害、公共危險案件，經本院以97年度審交
    簡字第2764號判決處有期徒刑3 月、2 月，應執行有期徒刑
    4 月確定（下稱第1 案）；另因竊盜案件，經本院以98年度
    審易字第253 號判決處有期徒刑8 月，嗣經臺灣高等法院高
    雄分院以98年度上易字第413 號上訴駁回而確定（下稱第2
    案）；第1 案與第2 案再經本院以98年度審聲字第5137號裁
    定應執行有期徒刑11月確定，於民國99年10月28日縮刑期滿
    執行完畢（構成累犯）。詎其仍不知悔改，於下列時、地分
    別為下列犯行：
  (一)潘志成與姓名年籍不詳綽號「小虎」之成年男子，共同基於
    意圖為自己不所有之竊盜犯意聯絡，於100 年7 月21日22時
    許，由潘志成騎乘機車搭載「小虎」至高雄市左營區合群新
    村116 號譚勇所有委託李志強保管之房屋內，由「小虎」以
    客觀上對人之生命、身體與安全具有危險性可為兇器使用之
    螺絲起子1 支（未經扣案）下手行竊，潘志成則在場負責把
    風，共同竊取鋁門窗8  組（價值約新臺幣【下同】6  萬4,
    000 元）、大型落地窗組1 組（價值約2 萬5,000 元）等物
    ，得手後協力搬運離開現場，竊得之物則交由「小虎」變賣
    ，潘志成亦取得香菸1 包、檳榔1 包及1,000 元等利益及現
    金。
  (二)潘志成意圖為自己不法所有，而基於竊盜犯意，於100 年7
    月24日17時30分許，在高雄市左營區建業新村54號之1 有人
    居住住宅，徒手解開原固定門閂之塑膠電線再將客廳大門之
    門把折斷侵入上述住宅後（侵入住宅部分，未據告訴），徒
    手拔取王根滋所有鋁窗，得手後放置於客廳地上，適有屋主
    王根滋之鄰居聞悉屋內有聲響輾轉通知位在台北之王根滋，
    王根滋遂轉請江志賢前去上開地點察看，發現潘志成正欲後
    方窗戶逃出，當場逮捕並報警處理。
  (三)100 年7 月24日17時54分許，高雄市政府警察局左營分局四
    海派出所員警楊國瑞據報到上開現場將潘志成逮捕帶回所內
    ，經依法停止夜間詢問，並將潘志成解送入高雄市政府警察
    局留置室留置，於翌日（25日）至拘留所解送至高雄市警察
    局左營分局四海派出所內詢問，將潘志成右手銬於派出所內
    鐵欄杆上。潘志成為依法逮捕之人，竟為卸免其應負刑責，
    另基於脫逃之犯意，於同日13時10分許，趁偵辦警員忙碌之
    際，利用垃圾桶內之塑膠吸管插入手銬齒縫之方式，自行解
    開手銬逃逸。嗣經警於100 年7 月25日18時許在高雄市○○
    區○○街與寶昌街口循線將潘志成逮捕歸案。
二、案經李志強、王根滋訴由高雄市政府警察局左營分局移送臺
    灣高雄地方法院檢察署檢察官偵查起訴。
    理  由
壹、程序部分：
    本件被告潘志成所犯係死刑、無期徒刑、最輕本刑為3年以
    上有期徒刑以外之罪，其於準備程序進行中，就被訴事實為
    有罪之陳述，經本院告知簡式審判程序之旨，並聽取當事人
    之意見後，本院認無不得或不宜改依簡式審判程序進行之情
    形，爰依刑事訴訟法第273條之1第1項規定，裁定進行簡式
    審判程序。又本件卷內之證據資料，依同法第273 條之2規
    定，不受同法第159條第1項關於傳聞法則規定之限制，依法
    均有證據能力，合先敘明。
貳、實體部分：
一、犯罪事實欄一(一)、(二)部分：
    上開犯罪事實，業據被告潘志成於本院審理中坦承不諱，核
    與證人李志強（見偵卷第13至13頁反面）、王根滋（見偵卷
    第9 至10頁）、江志賢（見偵卷第11至12頁）於警詢中之證
    述情節大致相符，且有現場蒐證照片8 張（見偵卷第34至35
    頁反面）在卷可佐，足認被告上開出於任意性之自白與事實
    相符，堪以採信。本案事證明確，被告加重竊盜犯行洵堪認
    定。
二、犯罪事實欄一(三)部分：
    被告於100 年7 月24日17時54分為警依法逮捕後，於100 年
    7 月25日13時10分許，趁偵辦警員忙碌之際，利用垃圾桶內
    之塑膠吸管插入手銬齒縫之方式，自行解開手銬自高雄市政
    府警察局左營分局四海派出所脫逃之事實，為被告坦承不諱
    ，並有逮捕通知書2 份（見偵卷第25至30頁）、職務報告（
    見偵卷第5 頁）、高雄市政府警察局左營分局留置人入室通
    知單及出室通知單（見偵卷第32、33頁）在卷可稽。被告自
    白，核與事實相符，應堪採信。被告脫逃犯行，應可認定。
三、按刑法上所謂兇器，其種類並無限制，凡客觀上對於人之生
    命、身體、安全構成威脅，具有危險性之兇器均屬之，且祇
    須行竊時攜帶此種具有危險性之兇器為已足，並不以攜帶之
    初有行兇之意圖為必要（最高法院79年度台上字第5253號判
    例意旨參照）。經查，犯罪事實欄一(一)被告與姓名年籍不詳
    綽號「小虎」之成年男子持以行竊拆除鋁門窗及大型落地窗
    之螺絲起子，雖未扣案，然既得用以拆卸鋁門窗、大型落地
    窗，足見其質地堅硬，如用於行兇，依一般社會通念，足以
    危害他人生命、身體之安全，而具有危險性，是上開螺絲起
    子於客觀上對人之生命、身體確具有相當程度之危險性，而
    可供兇器使用，屬兇器無訛。又按門鎖為安全設備之一種（
    最高法院32年上字第589 號判例意旨參照），毀壞門鎖行竊
    ，自應論以刑法第321 條第1 項第2 款之毀壞安全設備竊盜
    罪。惟此處所謂門鎖，係指附加於門上之鎖而言，至毀壞構
    成門之一部之鎖（如司畢靈鎖），則應認為毀壞門扇（最高
    法院64年7 月15日64年度第4 次刑庭庭推總會議決議意旨參
    照）。查犯罪事實欄一(二)被告係以徒手解開原固定門閂之塑
    膠電線再將客廳大門之門把折斷，開啟門扇入內行竊，則經
    被告毀壞之門把，既係結合於客廳大門上，承前揭決議意旨
    ，自應構成門之一部，是被告所為，自應屬毀壞門扇甚明。
    另按竊盜罪既遂與未遂之區別，應以所竊之物已否移入自己
    權力支配之下為標準。若已將他人財物移歸自己所持，即應
    成立竊盜既遂罪。自不得因所竊之物尚未搬離現場，而謂為
    竊盜未遂（參照最高法院17年上字第509 號判例、同院49年
    台上字第939 號判例意旨），是犯罪事實欄一(二)被告將鋁窗
    拆除放置客廳，顯已將鋁窗移置於自己之實力支配下，斯時
    犯罪已屬既遂，雖嗣後即為江志賢當場發現報警查獲，尚未
    將上開所竊之物搬離現場，然揆諸上開判例意旨，應成立竊
    盜既遂罪。是核被告犯罪事實欄一(一)部分所為，係犯刑法第
    321 條第1 項第3 款之攜帶兇器竊盜罪；犯罪事實欄一(二)部
    分所為，係犯刑法第321 條第1 項第1 款、2 款毀壞門扇侵
    入住宅竊盜罪；犯罪事實欄一(三)部分所為，係犯刑法161 條
    第1 項之脫逃罪。被告與綽號「小虎」之成年男子就上揭犯
    罪事實欄一(一)犯行，有犯意之聯絡及行為之分擔，為共同正
    犯。被告所犯上開3 罪，犯意各別，行為互殊，應予分論併
    罰。又刑法第321 條第1 項所列各款為竊盜之加重條件，如
    犯竊盜罪兼具數款加重情形時，因竊盜行為祇有1 個，仍祇
    成立1 罪（最高法院69年臺上字第3945號判例意旨參照），
    檢察官認犯罪事實欄一(二)部分係一行為觸犯2 種加重竊盜罪
    嫌為想像競合，容有誤會。又被告前有如上揭犯罪事實欄所
    示犯罪科刑及執行情形，有臺灣高等法院被告前案紀錄表1
    份在卷可按，其受徒刑之執行完畢，5 年以內故意再犯有期
    徒刑以上之罪，為累犯，依法應加重其刑。爰審酌被告正值
    壯年，不思正途以獲取所需，竟率爾竊取他人之財物，所為
    自應受相當之刑事非難，惟念及被告犯後於審理中已知錯坦
    承犯行，及被告犯罪之手段、智識程度（國中肄業）、生活
    狀況（小康）等一切情狀，量處如主文所示之刑，以資懲儆
    。至被告與綽號「小虎」之成年男子用以行竊之螺絲起子1
    支，既未扣案，復無證據證明現尚存在而未滅失，且非義務
    沒收之物，為免日後執行之困擾，爰不予宣告沒收，併此敘
    明。
據上論斷，應依刑事訴訟法第273 條之1 第1 項、第299 條第1
項前段，刑法第28條、第321條第1項第1款、2款、3款、第161條
第1項、第47條第1項、第51條第5款，判決如主文。
本案經檢察官吳正中到庭執行職務。
中    華    民    國  100    年     10    月    4    日
                  刑事第二十庭  法  官  李爭春
以上正本證明與原本無異。
如不服本判決應於收受判決後10日內向本院提出上訴書狀，並應
敘述具體理由。其未敘述上訴理由者，應於上訴期間屆滿後20日
內向本院補提理由書(均須按他造當事人之人數附繕本)「切勿逕
送上級法院」。
中    華    民    國  100    年     10    月    4    日
                                書記官  王資惠
附錄本案論罪科刑法條全文：
第  321     條  （加重竊盜罪）
犯竊盜罪而有下列情形之一者，處六月以上、五年以下有期徒刑
，得併科新臺幣十萬元以下罰金：
一、侵入住宅或有人居住之建築物、船艦或隱匿其內而犯之者。
二、毀越門扇、牆垣或其他安全設備而犯之者。
三、攜帶兇器而犯之者。
四、結夥三人以上而犯之者。
五、乘火災、水災或其他災害之際而犯之者。
六、在車站、埠頭、航空站或其他供水、陸、空公眾運輸之舟、
車、航空機內而犯之者。
前項之未遂犯罰之。
第  161     條  （脫逃罪）
依法逮捕、拘禁之人脫逃者，處一年以下有期徒刑。
損壞拘禁處所械具或以強暴脅迫犯前項之罪者，處五年以下有期
徒刑。
聚眾以強暴脅迫犯第一項之罪者，在場助勢之人，處三年以上十
年以下有期徒刑。首謀及下手實施強暴脅迫者，處五年以上有期
徒刑。
前三項之未遂犯，罰之。